最　高　行　政　法　院　判　決　　　　　　　　　九十三年度判字第一六三二號
　　上　訴　人　甲○○
　　被 上訴 人　財政部臺灣省中區國稅局
　　代　表　人　鄭宗典
右當事人間因禁止財產處分登記事件，上訴人對於中華民國九十二年七月十六日臺中
高等行政法院九十二年度訴字第三一八號判決，提起上訴，本院判決如左：
　　主  文
上訴駁回。
上訴審訴訟費用由上訴人負擔。
　　理  由
一、本件上訴人在原審起訴主張：上訴人之被繼承人陳龍生前於八十四六月至八十六
    年間，贈與其配偶陳淑卿及子陳振榮、陳柏伸財產，截至其死亡時（八十七年二
    月十四日）尚未發單課徵，被上訴人所屬臺中市分局乃以包括上訴人在內之全體
    繼承人為納稅義務人，開徵贈與稅新臺幣（下同）五、一一八、八七四元。之後
    又以贈與稅迄未繳納為由，就上訴人所有坐落臺中市○○區○○段二四六號地號
    土地上之建物（門牌號碼為臺中市西屯區○○○街三十一號），函請登記機關予
    以禁止處分登記。然而上訴人既非受贈對象，且贈與人之遺產原經申報總額六、
    八○五、○六三元已被其他繼承人取用一空，贈與人已無財產可供執行，應以受
    贈人為贈與稅納稅義務人，被上訴人對上訴人之財產為禁止處分登記之處分即非
    適法。訴願決定予以維持，亦非適法等語，求為撤銷原處分及訴願決定之判決。
二、被上訴人則以：本件贈與稅五、一一八、八七四元，至贈與人陳龍死亡日尚未發
    單課徵。陳龍之繼承人申報遺產總額為六、八○五、○六三元，並非在中華民國
    境內已無財產可供執行，被上訴人以繼承人為納稅義務人課徵為無誤。上訴人既
    未拋棄繼承，所負贈與稅又未繳納，被上訴人為保全必要，在稅額限度內就其財
    產為禁止處分登記之處分，並無不合等語，作為抗辯。
三、原審以：
  （一）按「納稅義務人欠繳應納稅捐者，稅捐稽徵機關得就納稅義務人相當於應繳
        稅捐數額之財產，通知有關機關，不得為移轉或設定他項權利。」「贈與稅
        之納稅義務人為贈與人。但贈與人有左列情形之一者，以受贈人為納稅義務
        人：一、行蹤不明者。二、逾本法規定繳納期限尚未繳納，且在中華民國境
        內無財產可供執行者。」，分別為稅捐稽徵法第二十四條第一項前段及遺產
        及贈與稅法第七條第一項所規定。又財政部八十一年六月三十日臺財稅第八
        一一六六九三九三號函釋：「被繼承人死亡前三年內之贈與應併課遺產稅者
        ，如該項贈與至繼承發生日止，稽徵機關尚未發單課徵時，應先以繼承人為
        納稅義務人開徵贈與稅」，於贈與人死亡後留有遺產之情形下，符合民法關
        於繼承及上開稅法規定之旨，自得予以適用。
  （二）被上訴人以被繼承人陳龍生前於八十四年至八十六年間陸續贈與價值一、一
        五一、一○○元之不動產及現金三一、六○○、○○○元予其配偶賴淑卿及
        子陳振榮、陳柏伸，截至贈與人陳龍八十七年二月十四日死亡日止，尚未發
        單課徵贈與稅，乃以贈與人即陳龍之繼承人甲○○（上訴人）、陳柏伸、陳
        振榮、賴淑卿、陳月嬌、陳貞云、劉陳月娟七人為納稅義務人開徵贈與稅。
        全部贈與稅額五、一一八、八七四元，截至九十年二月二十七日迄未繳納，
        遂就相當於未提供擔保之欠稅，於九十年二月二十七日就上訴人所有坐落於
        臺中市○○區○○段二四六號地號土地上建物（門牌號碼為臺中市西屯區○
        ○○街三十一號），函請臺中市中興地政事務所予以禁止財產處分登記。
  （三）查被繼承人陳龍之繼承人於八十七年八月十三日申報遺產稅，申報之繼承人
        七人，遺產總額六、八○五、○六三元，遺產項目為投資及銀行存款。嗣被
        上訴人就上開八十四年至八十六年間贈與，依遺產及贈與稅法第十五條規定
        併入遺產，核定遺產總額五○、七八五、九六五元。因贈與人並非在中華民
        國境內已無財產可供執行，乃以陳龍之繼承人為納稅義務人課徵贈與稅。上
        訴人為繼承人之一，未依民法第一千一百七十四條第一項之規定拋棄其對陳
        龍之繼承權，為該贈與之納稅義務人，被上訴人為保全稅捐債權之必要，於
        相當欠繳稅款範圍，就上訴人所有前述財產通知臺中市中興地政事務所予以
        禁止處分登記，參考前述規定，並無不合。
  （四）上訴人所稱應以受贈人為納稅義務人，係指贈與人無其他財產可供執行之情
        形，本件並無該情形。又另稱被繼承人陳龍遺產扣除其生前贈與財產四三、
        九八○、九○二元外，剩餘原申報遺產總額六、八○五、○六三元，早已被
        其他繼承人取用一空，上訴人未有所得等情，為遺產分配之問題。均不足據
        為上訴人有利之論斷。原處分並無違誤，訴願決定予以維持，亦無不合等情
        ，因而判決駁回上訴人之訴。
四、本院經核原判決尚無違誤，進而論斷如下：
  （一）按「凡經常居住中華民國境內之中華民國國民，就其在中華民國境內或境外
        之財產為贈與者，應依本法規定，課徵贈與稅。」為遺產及贈與稅法第三條
        第一項所明定。被繼承人於死亡前三年內為贈與，於贈與時即負有繳納贈與
        稅之義務，贈與稅捐債務成立。被繼承人死亡時，稅捐稽徵機關縱尚未對其
        核發課稅處分，亦不影響該稅捐債務之效力。此公法上之財產債務，不具一
        身專屬性，依民法第一千一百四十八條規定，由其繼承人繼承，稅捐稽徵機
        關於被繼承人死亡後，自應以其繼承人為納稅義務人，於核課期間內，核課
        其繼承之贈與稅。至遺產及贈與稅法第十五條及第十一條第二項僅規定上開
        贈與財產應併入計算遺產稅及如何扣抵贈與稅，並未免除繼承人繼承被繼承
        人之贈與稅債務，財政部八十一年六月三十日臺財稅第八一一六六九三九三
        號函釋關於：「被繼承人死亡前三年內之贈與應併課遺產稅者，如該項贈與
        至繼承發生日止，稽徵機關尚未發單課徵時，應先以繼承人為納稅義務人開
        徵贈與稅，再依遺產及贈與稅法第十五條及第第十一條第二項規定辦理」部
        分，與上開規定尚無牴觸（參考本院九十二年九月份庭長法官聯席會議決議
        ）。
  （二）查上訴人之被繼承人陳龍生前於八十四年六月至八十六年間陸續贈與其配偶
        賴淑卿及子陳振榮、陳柏伸財產，贈與稅總額為五、一一八、八七四元，截
        至贈與人陳龍於八十七年二月十四日死亡時，尚未發單課徵。陳龍之繼承人
        於八十七年八月十三日申報遺產稅，申報陳龍之遺產總額為六、八○五、○
        六三元。被上訴人即以包括上訴人在內之全體繼承人為納稅義務人開徵贈與
        稅，截至九十年二月二十七日迄未繳納，亦未提供相當擔保，被上訴人遂於
        九十年二月二十七日就上訴人所有上開建物函請臺中市中興地政事務所予以
        禁止處分登記等情，為原判決確定之事實。原判決因認上訴人未拋棄繼承，
        為陳龍之繼承人之一，且陳龍死後非無遺產可供執行，上訴人應繼承陳隆之
        贈與稅債務，被上訴人以陳龍之全體繼承人開徵贈與稅後，為保全而就上訴
        人之財產為禁止處分登記之處分即為無誤。其說明贈與稅開徵對象，並無混
        淆贈與稅及遺產稅之情形，核與上開說明無違。上訴意旨指為將贈與稅視為
        遺產稅，未對受贈人開徵，不合租稅公平原則云云，並不可採。
  （三）上訴人之被繼承人陳隆經其繼承人申報遺產總額為六、八○五、○六三元，
        較贈與稅總額五、一一八、八七四元為多，並非無遺產可供執行。原判決已
        說明申報之遺產如何取用一空，為遺產分配之別一問題，不影響本件並非無
        遺產可供執行之事實，不能以受贈人為贈與稅納稅義務人等情甚詳，實無不
        合。上訴意旨執詞其未受贈與之利，不應為納稅義務人，指原判決不合稅法
        之精神，亦不可採。原判決維持原處分禁止上訴人為財產處分登記，並無不
        合。上訴意旨猶執前詞指摘為違誤，求予廢棄，為無理由，應予駁回。
據上論結，本件上訴為無理由，依行政訴訟法第二百五十五條第一項、第九十八條第
三項前段，判決如主文。
中　　華　　民　　國　　九十三　　　年　　　十二　　　月　　　十六　　　日
                    最 高 行 政 法 院  第 一 庭
                                審 判 長 法  官　　　黃　綠　星
                                         法  官      陳　秀　美
                                         法  官　　　吳  明  鴻
                                         法  官　　　蔡  進  田
                                         法  官　　　黃  璽  君
右  正  本  證  明  與  原  本  無  異
　　　　　　　　　　　　　　　　　　　　 法院書記官　邱　彰　德
中　　華　　民　　國　　九十三　　　年　　　十二　　　月　　　十七　　　日
